臺灣花蓮地方法院刑事判決　　　　　　　 95年度易字第342號
公　訴　人　臺灣花蓮地方法院檢察署檢察官
被　　　告　丙○○
選任辯護人　余道明律師
上列被告因傷害案件，經檢察官提起公訴（95年度偵字第1955號
），本院判決如下：
    主  文
丙○○共同傷害人之身體，處有期徒刑陸月，如易科罰金，以銀
元參佰元即新臺幣玖佰元折算壹日。
    事  實
一、丙○○於民國94年11月18日20時許，與其表妹方筠在花蓮市
    ○○街停車場附近，偶遇方筠之同校同學丁○○及丁○○之
    女友鄭家璽，丙○○認丁○○瞪他一眼，乃罵丁○○「看三
    小」（台語）等語，即與方筠離去，丁○○因心有未甘，乃
    撥打電話聯繫方筠，詢問丙○○為何如此罵他，並約丙○○
    至自由街舊鐵道商圈之紐曼泡沫紅茶店前，嗣丙○○竟基於
    傷害丁○○之犯意，於同日21時許，夥同姓名年籍不詳之男
    子10數人，分別騎乘機車及搭乘自用小客車至上開紅茶店附
    近等候丙○○到場指揮，其中有人或持鐵棍或持撞球杆，嗣
    丙○○到場後見丁○○在紅茶店前，即以手指比向丁○○示
    意上開男子下手毆打後，上開10數名男子或持鐵棒或持撞球
    杆或徒手之方式，圍毆丁○○身體多處，期間，丙○○並在
    旁出言：要打就打用力一點等語予以指示，致丁○○受有腦
    震盪、頭皮開放性傷口（2×1CM）（3×1CM）、左尺骨鷹嘴
    突閉鎖性骨折等傷害。
二、案經被害人丁○○之母陳慧敏訴由臺灣花蓮地方法院檢察署
    檢察官偵查起訴。
    理  由
一、訊據被告丙○○矢口否認有上開傷害之犯行，辯稱：伊案發
    前係有與方筠遇到丁○○，伊問他看什麼看就離開，後來告
    訴人以電話約方筠到上開泡沫紅茶店，因為方筠不敢去，所
    以伊就1 人去，伊到場後有看到丁○○，但離他一段距離，
    當時有看到兩群人，一群人是在丁○○附近，另外一群人在
    泡沫紅茶店旁的鐵道旁，該群鐵道旁的人其中1 人走至伊前
    面詢問伊來這做何事，伊乃以手指比著丁○○的方向說他找
    伊等語，上開一群人就衝去圍毆丁○○，後來伊就離開現場
    ，伊與圍毆丁○○之人均不認識，當日亦無參與或指示要渠
    等毆打丁○○，丁○○被毆打受傷與伊無關云云。惟查：上
    開事實，業據證人丁○○、鄭家璽於先後於警詢、偵查及本
    院證述一致且互核，並與證人武霖恩乙○○於偵查中證述渠
    等目擊被告遭毆打等情相符，而丁○○當日遭圍毆後受有上
    開傷害，於94年11月18日至花蓮醫院急診住院，頭皮開放性
    傷口處經縫合7 針，迄94年11月21日症狀緩解出院等情，亦
    有卷附診斷證明書1 紙可稽；至被告雖辯稱本案丁○○遭毆
    打伊並未參與，與伊無關云云，然查，對於丁○○遭毆打前
    後之過程：質諸丁○○於本院證稱：「（辯謢人問：後來你
    打電話給方筠，請她還是請她哥哥到紐曼咖啡？）她哥哥。
    」、「（辯護人問：你當時打電話給方筠，是要談判？）我
    要問他為何罵我。」、「（辯謢人問：被告如何到場？）從
    鐵道加油站那個方向走過來。他跟3、4人一起走過來。」、
    「（辯謢人問：你在偵查中說，被告跟10幾個人一下車就問
    你等語，他到底是走路來還是坐車，有無跟你對話？）他走
    路來，問我說「你不是找我過來」、「（辯謢人問：之後發
    生何事？）和他一起過來的人就打我」、「（檢察官問：你
    被打時，方筠的哥哥有沒有指著你？）有，他指著我說：「
    你不是找我過來」」、「（檢察官問：你之後就被打？）是
    。」、「（檢察官問：你被打的過程？）手持鐵棒朝我身體
    打，過程我已不太記得。我只記得我前後被打兩次。期間，
    我有聽到他說「要打就打大力一點」，後來我就被打第二次
    ，是同樣打我的人。」、「（檢察官問：你在警詢稱有開車
    來的人，他們是原本就到場？）是，他們在等被告到場。」
    、「（檢察官問：你如何知道？）因為被告到場後問我：「
    你不是找我嗎」，講完這句話以後，所有的人就衝上來。」
    、「（檢察官問：你案發當天有沒有跟別人結仇？）沒有。
    」、「（檢察官問：有無其他人知道你當時在紐曼？）沒有
    。」、「（檢察官問：出手打你的人有無你認識的？）沒有
    。跟他們也沒有仇恨。」、「（辯謢人問：你確定你有聽到
    被告說「要打就打用力一點」？）我確定。」、「（辯謢人
    問：你如何確定這句話是被告說的？）我是用聽的。而且我
    被打第一次後，我站起來，有看到他哥哥在講這句話，後來
    我才又被打。」、「（審判長問：你當時約方筠約在紐曼約
    晚上幾點？）我沒有約幾點，只有說剛才你罵我，你帶你哥
    哥過來跟我講清楚。」、「（審判長問：你等方筠和他哥哥
    等多久？）1 個小時。」、「（審判長問：打你的人全部都
    是在方筠到之前到？）我打電話後20幾分鐘，那些打我的人
    ，就有些在紐曼前面的空地聚集，後來再過半個小時，方筠
    和他哥哥到。」、「（審判長問：所以方筠他們來之前就有
    10幾個人？）陸陸續續一直有人來，在方筠和他哥哥到場之
    前就已經聚集了10幾個人。」等語，而質諸證人鄭家璽於本
    院亦證稱：「（辯謢人問：在自由街口角時對方有幾個人？
    ）只有方筠和他哥哥。」、「（檢察官問：丁○○有無約方
    筠2 人到紐曼？）有」、「（檢察官問：丁○○當天有沒有
    跟其他人結仇？）沒有。」、「（辯謢人問：你所謂的方筠
    他乾哥哥如何到現場？）從鐵道頭走路過來，鐵道尾就有10
    幾個人，有人問他是『哪1 個』，他就指丁○○。當時有一
    群人是先到紐曼咖啡，後來方筠的乾哥哥就從鐵道頭走過來
    ，後來又有轎車抵達，車內人下車，再走到紐曼咖啡。」、
    「（檢察官問：那10幾個人是否比方筠、方筠乾哥哥先來？
    ）有的先來，但還沒有打人。」、「（檢察官問：等到方筠
    的哥哥來了以後，指向丁○○後那些人才打？）是。」、「
    （辯謢人問：當時打人的是否是針對丁○○打？）是。」、
    「（辯謢人問：丁○○被打時，你在何處？）我在旁邊距離
    大約2 公尺，就是在同一個地方。」、「（辯謢人問：在丁
    ○○被打的過程中，你有沒有聽到方筠的乾哥哥說什麼？）
    他有說：『要打就打用力一點』。」、「（審判長問：證人
    丁○○被幾個人打，如何打？）11、12個人打1 個人，有的
    人拿撞球棍，有的拿鐵棒。」、「（審判長問：在方筠跟她
    哥哥，到紐曼之前他們就已經到了，那些人在哪裡？）在鐵
    道尾停機車的地方。」、「（審判長問：你當時有無看到他
    們手持棍棒？）丁○○打電話給方筠後沒多久，大概10幾20
    分鐘後，那時我有看到其中一個男生機車上有鐵棍，該男子
    後來也有打丁○○。後來來的人是開車，一下車就拿撞球桿
    打丁○○。」、「（審判長問：你剛才不是說那些人等到方
    筠的哥哥來才打丁○○？）比方筠哥哥早到的人是問過方筠
    哥哥之後才下手打，之後來的是轎車，他們一下車就直接打
    丁○○。之前先到場的是騎機車的人。之前先到場的有5、6
    人。」、「（審判長問：騎機車的5、6人的位置？）走過去
    跟方筠的哥哥講話，就只有問『哪個人呢』，之後他哥哥就
    指向丁○○。」、「（審判長問：前後丁○○被打多久？）
    10幾20分鐘。」、「（審判長問：方筠的哥哥在做什麼？）
    在旁邊看。」、「（審判長問：你說你有聽到他說『打用力
    一點』？）是，我確實有聽到。」等語，2 人證述上開丁○
    ○遭人圍毆前後發生之相關細節均大致相符，堪認可採，應
    屬實在。另丁○○、鄭家璽2 人於本院證述時，雖均無法當
    庭明確指認被告即係渠等證述之方筠的哥哥，然參以案發前
    2 人均不認識被告，而被告亦自始不否認確實係其於案發前
    在自由街與丁○○發生口角，且於案發時因丁○○電話邀約
    而赴上開泡沫紅茶店等情，故丁○○及鄭家璽2 人於本院證
    稱之方筠哥哥或乾哥哥，應係被告本人無誤，益徵上開2 證
    人證述丁○○遭毆打之情節，並非故意誣攀被告而為，顯有
    相當之可信。而綜觀2 人所證述之內容，可知本案丁○○遭
    人圍毆前，僅與被告有上開口角衝突，嗣後丁○○並因此電
    話聯繫約被告到上開案發地點現場，故被告於案發時到上開
    泡沫紅茶店，目的亦係要找丁○○甚明；而丁○○與鄭家璽
    在上開泡沫紅茶店等被告到場前，即發現有數名男子在現場
    附近，且有攜帶鐵棍等工具，狀似等待，迄被告到場後，上
    開數名男子旋前與被告攀談，被告即以手指指向丁○○，上
    開數名男子即動手圍毆丁○○，此部分事實，亦為被告自始
    所不否認，顯然圍毆丁○○之數名男子，係待被告到場並指
    認對象後才下手毆打丁○○，可證下手毆打丁○○之數名男
    子均無人認識丁○○本人，亦無直接與丁○○發生衝突或糾
    紛甚明，況案發地點係鬧區，人來人往，而攜械又易引發他
    人注意，上開數名男子若非被告所邀至現場，何以見被告後
    隨即前與被告攀談？再者，被告於丁○○遭圍毆期間，均在
    旁觀看，並無閃避一旁之舉動，且向下手圍毆男子稱：「要
    打就打用力點」，丁○○並因此又遭人繼續毆打，足證上開
    下手圍毆丁○○之男子，均係聽令於被告甚明，是被告辯稱
    本案丁○○遭人毆打受傷與其無涉，其不認識圍毆丁○○，
    顯係事後卸責之詞，委難採信。綜上，被告與上開下手圍毆
    丁○○之10數名男子，對於傷害丁○○之犯行，顯有事前有
    犯意之聯絡，自不待言。
二、核被告丙○○所為，係犯刑法第277條第1項之傷害罪；又其
    與年籍不詳10數名男子間，就上開傷害犯行，互有犯意之聯
    絡及行為之分擔，應以共犯論處。爰審酌被告年輕氣盛，僅
    因一時發生口角，而聚眾攜械毆打被害人丁○○，造成被害
    人受傷程度非輕及其犯後飾詞狡辯，毫無悔意，案發後迄今
    均未曾與被害人談及和解，態度不佳等一切情狀，量處如主
    文所示之刑，並依修正前刑法第41條第1 項前段之規定，諭
    知易科罰金之折算標準。（按行為後法律有變更者，適用行
    為時之法律。但行為後之法律有利於行為人者，適用最有利
    於行為人之法律，刑法第2條第1項定有明文。查被告行為後
    ，刑法第41條有關易科罰金之規定，業於民國94年2月2日修
    正，並於95年7月1日施行，依修正前第41條第1項前段規定
    ：「犯最重本刑為五年以下有期徒刑以下之刑之罪，而受六
    個月以下有期徒刑或拘役之宣告，因身體、教育、職業、家
    庭之關係或其他正當事由，執行顯有困難者，得以一元以上
    三元以下折算一日，易科罰金。」，茲比較修正後第41條第
    1項前段規定：「犯最重本刑為五年以下有期徒刑以下之刑
    之罪，而受六個月以下有期徒刑或拘役之宣告，因身體、教
    育、職業、家庭之關係或其他正當事由，執行顯有困難者，
    得以新臺幣一千元、二千元或三千元折算一日，易科罰金。
    」，上開修正後之新法規定易科罰金折算標準之金額提高，
    並未有利於被告，故應適用被告行為時之舊法規定，附此敘
    明）。至本案毆打丁○○之犯罪工具鐵棒、撞球棍等物並未
    扣案，復無證據認上開工具尚屬存在，為免將來執行困難，
    乃不併為沒收之諭知，末此敘明。
據上論斷，應依刑事訴訟法第299條第1項前段，刑法第2條第1項
前段、第28條、第277條第1項，修正前刑法第41條第1 項前段，
罰金罰鍰提高標準條例第1 條前段，修正前罰金罰鍰提高標準條
例第2條，現行法規所定貨幣單位折算新臺幣條例第2條，判決如
主文。
本案經檢察官甲○○到庭執行職務。
中　　華　　民　　國　　96　　年　　1 　　月　　25　　日
　　　　　　　　　            臺灣花蓮地方法院刑事第三庭
                                    審判長法  官  鄭培麗
                                          法  官  楊仲農
                                          法  官  張嘉芬
上列正本證明與原本無異。
如對本判決不服，應於送達後10日內，向本院提出上訴狀。（應
抄附繕本）
                                          書記官
中　　華　　民　　國　　96　　年　　1 　　月　　25　　日
附錄本判決論罪之法律條文：
中華民國刑法第277條第1項：
傷害人之身體或健康者，處三年以下有期徒刑、拘役或一千元以
下罰金。
